臺北高等行政法院裁定
111年度救字第187號
聲  請  人  謝清彥                                     


上列聲請人因與相對人臺灣高等法院、司法院間政府資訊公開法
事件提起行政訴訟，並聲請訴訟救助，經臺灣新竹地方法院111
年度簡字第74號、111年度救字第6號裁定移送前來，就聲請訴訟
救助部分，本院裁定如下：
    主  文
聲請駁回。
聲請訴訟費用由聲請人負擔。
    理  由
一、按當事人無資力支出訴訟費用者，行政法院應依聲請，以裁
    定准予訴訟救助；聲請人無資力支出訴訟費用之事由應釋明
    之。前項釋明，得由受訴行政法院管轄區域內有資力之人出
    具保證書代之，行政訴訟法第101條前段、第102條第2項、
    第3項分別定有明文。而「行政訴訟法第101條所謂無資力，
    係指窘於生活，且缺乏經濟上之信用者而言。」（最高行政
    法院97年度裁聲字第18號裁定可資參照）申言之，若非取給
    於自己或家族所必須之生活費不能支出訴訟費用，且無籌措
    款項以支出訴訟費用之信用技能，即難謂為無資力支出訴訟
    費用。次按，法院調查聲請人是否無資力支出訴訟費用，專
    就聲請人提出之證據為之，如聲請人未提出證據，或依其提
    出之證據，未能信其無資力支出訴訟費用之主張為真實，即
    應將其聲請駁回。
二、聲請意旨略以：聲請人於綠島監獄之「受刑人個別處遇計畫
    」中為精神疾患，依身心障礙者權利公約施行法第8條第2項
    之規定，應受律師及財團法人法律扶助基金會（下稱法扶）
    之保障，且同法第10條第2項規定該公約有優位權。又依聯
    合國身心障礙者委員會之釋示，拒供身心障礙者法律扶助者
    即為歧視，且要求身心障礙者自己去申請法扶等同拒扶，爰
    以臺灣高等法院108年度國抗字第24號民事裁定、最高法院1
    09年度台聲字第1347號、111年度台聲字第304號民事裁定、
    受刑人個別處遇計畫（第一次複查）、法扶臺北分會之法院
    或團體轉介回覆單（全部扶助）及院檢刑事個案轉介單代釋
    明供即時調查，請准予訴訟救助等語。
三、經查，聲請人雖以其為精神疾患，依身心障礙者權利公約施
    行法規定，有應受法扶及律師保障之權利為其訴訟救助之主
    張。然按「身心障礙者」之定義依身心障礙者權益保障法第
    5條規定，係指個人因生理或心理因素致其參與社會及從事
    生產活動功能受到限制或無法發揮，且經相關專業團隊鑑定
    及評估，而領有身心障礙證明者。基此，精神心智功能究僅
    係較常人反應為慢，或受輕微限制，抑或已完全無法發揮，
    自有輕重程度之區別，非謂患有精神疾病即一律是身心障礙
    者，是若未達領有身心障礙證明者，尚無須社會福利照顧，
    即無適用身心障礙者權利公約施行法等相關規定之餘地。本
    件聲請人雖有提出綠島監獄「受刑人個別處遇計畫」(第一
    次複查)（見臺灣新竹地方法院111年度簡字第74號案件卷第
    24頁），其上載明聲請人為精神疾患，然該表「身心狀況」
    欄內未勾選有「身心障礙」任一等級及類別，且聲請人亦未
    提出任何經專業人員團隊鑑定評估後發給之身心障礙證明，
    是聲請人前揭主張，要非可採。再者，聲請人雖援引另案准
    予訴訟救助、選任律師之民事裁定，以及提出法扶臺北分會
    之法院或團體轉介回覆單（全部扶助）、院檢刑事個案轉介
    單（案號：臺灣高等法院110年度上國更一字第4號）等件（
    見臺灣新竹地方法院111年度簡字第74號案件卷第25至26頁
    ），作為其無資力支出訴訟費用之釋明，然上開裁定或文件
    僅為該案承審法院及法扶依聲請人於當時所提出之證據加以
    審酌後所為之個案裁定及決定，效力均僅及於該案，尚不足
    以釋明聲請人無資力支出本件裁判費；聲請人復未提出其他
    可使本院信其主張為真實且能即時調查之證據，以釋明其窘
    於生活且缺乏經濟上信用致無資力支出訴訟費用之事由，或
    提出保證書以代之，俾供本院審酌。從而，本件聲請訴訟救
    助無從准許，應予駁回。
四、依行政訴訟法第104條，民事訴訟法第95條、第78條，裁定
    如主文。
中　　華　　民　　國　　111 　年　　10　　月　　19　　日
                    臺北高等行政法院第一庭
                              審判長法  官  蕭忠仁
                                    法  官  林麗真
                                    法  官  林秀圓 
上為正本係照原本作成。 
如不服本裁定，應於送達後10日內向本院提出抗告狀（須按他造
人數附繕本）。 
中　　華　　民　　國　　111　 年　　 10　 月　 　24   日
                                    書記官  張正清